臺灣臺中地方法院刑事判決　　　　　　　99年度訴字第3353號
公　訴　人　臺灣臺中地方法院檢察署檢察官
被　　　告　蔡篤信
指定辯護人　本院公設辯護人 賴忠杰
上列被告因違反毒品危害防制條例案件，經檢察官提起公訴（99
年度偵字第16523號），本院判決如下：
    主    文
蔡篤信犯如附表一至四所示之罪，均累犯，各處如附表一至四主
文所示之刑（含主刑、從刑）。應執行有期徒刑拾年。扣案之分
裝袋壹包及行動電話壹支（含0000000000號門號卡壹張），均沒
收；未扣案之販賣毒品所得合計新臺幣伍仟柒佰元，均沒收之，
如全部或一部不能沒收時，以其財產抵償之。
    犯罪事實
一、蔡篤信（綽號「大胖仔」、「小胖」、「阿信」）前於民國
    96年間，因施用毒品案件，經本院分別以96年度中簡字第25
    26號、96年度中簡字第2941號判處有期徒刑5月、3月確定；
    復於97年間因竊盜案件，經本院以96年度易字第5346號判處
    有期徒刑7月確定，再與上揭違反毒品危害防制條例案件，
    合併定應執行刑為有期徒刑1年確定；繼於97年間另因施用
    毒品、持有毒品案件、違反槍砲彈藥刀械管制條例案件，經
    本院分別以97年度訴字第620號、97年度中簡字第844號判處
    有期徒刑5月、8月、3月，並合併定應執行刑為有期徒刑1年
    1月確定。嗣上開各罪經接續執行後，於98年10月15日假釋
    付保護管束，嗣於99年1月24日保護管束期滿未經撤銷假釋
    ，視為執行完畢。詎蔡篤信仍不知悔改，明知海洛因及甲基
    安非他命分別係毒品危害防制條例第2條第2項第1、2款所定
    之第一、二級毒品，不得持有、販賣，竟分別基於販賣第一
    級毒品海洛因、第二級毒品甲基安非他命以營利之犯意，以
    其所有之0000000000號行動電話，作為販賣第一級毒品海洛
    因及第二級毒品甲基安非他命之聯絡工具，而於附表一至四
    所示之時間、地點，販賣第一級毒品海洛因、第二級毒品甲
    基安非他命予附表一至四所示之王詳竣、蔡政宏、江惠美及
    林姿均施用，販毒所得合計新臺幣（下同）5700元。嗣於99
    年7月13日21時05分許，經臺灣臺中地方法院檢察署檢察官
    指揮該署專案組檢察事務官、行政院海岸巡防署海岸巡防總
    局南部地區巡防局澎湖機動查緝隊及臺中市警察局刑警大隊
    ，持本院核發之搜索票前往蔡篤信在臺中市○○區○○路
    101巷23號2樓209室之租屋處實行搜索，而當場查獲，並扣
    得其所有供各次販毒使用之分裝袋1包、行動電話1支（含00
    00000000門號SIM卡1張）；另扣得與本案販毒無涉之供蔡篤
    信自己施用毒品之第一級毒品海洛因1包（毛重0.34公克）
    、第二級毒品甲基安非他命1包（毛重0.27公克）、吸食器1
    組（蔡篤信所涉施用毒品部分，業經檢察官以99年度毒偵字
    第11046號案件提起公訴，並經本院以99年度訴字第307 6號
    判決在案），而查悉上情。
二、案經臺灣臺中地方法院檢察署檢察官自動檢舉並指揮行政院
    海岸巡防署海岸巡防總局南部地區巡防局澎湖機動查緝隊報
    告及臺中市警察局移送臺灣臺中地方法院檢察署偵查起訴。
    理    由
壹、程序部分：
    按被告以外之人於審判外之言詞或書面陳述，除法律有規定
    者外，不得作為證據；又被告以外之人於審判外之陳述，雖
    不符合同法第159條之1至第159條之4之規定，但經當事人於
    審判程序同意作為證據，法院審酌該言詞陳述或書面陳述作
    成時之情況，認為適當者，亦得為證據。當事人、代理人或
    辯護人於法院調查證據時知有第159條第1項不得為證據之情
    形，而未於言詞辯論終結前聲明異議者，視為有前項之同意
    ，刑事訴訟法第159條第1項及第159條之5分別定有明文。經
    查，本院下列所引用之下列證據資料，檢察官、被告蔡篤信
    及指定辯護人迄至言詞辯論終結前均未聲明異議，本院審酌
    上開證據資料製作、取得，尚無違法不當之情形，認為以之
    作為證據應屬適當，揆諸刑事訴訟法第159條之5規定，認前
    揭證據均有證據能力。
貳、實體部分：
一、前揭犯罪事實業據被告於警詢、偵查中、本院準備程序及本
    院審理時均坦承不諱（見偵卷一第22、35至36、118頁、偵
    卷二第21、73頁、本院99年度聲羈字第848號卷第3頁反面、
    99年度偵聲字第540號卷第18頁至19頁、本院卷第22頁反面
    至23頁、第32頁、第85頁反面至87頁），核與證人即向被告
    蔡篤信購買毒品之人王詳竣、蔡政宏、江惠美及林姿均於警
    詢、偵查中證述之情節相符（見偵卷一第163至164頁、第
    176至178頁【王詳竣】、偵卷一第296頁反面、第309至311
    頁【蔡政宏】、偵卷二第158頁反面至159頁、第169頁【江
    惠美】、偵卷一第375頁【林姿均】），並有指認犯罪嫌疑
    人紀錄表（見偵卷一第171頁反面至172頁【王詳竣】、偵卷
    一第304至305頁【蔡政宏】、偵卷二第163至164頁【江惠美
    】、偵卷一第361至362頁【林姿均】）、通訊監察譯文（見
    偵卷一第166頁【王詳竣】、偵卷一第77、78、301頁【蔡政
    宏】、偵卷二第162頁【江惠美】、偵卷一第89、353至354
    頁【林姿均】），及現場照片4張（見偵卷一第105、106頁
    ）附卷可稽，此外，復有被告販賣毒品時所使用之行動電話
    1支（含0000000000門號SIM卡1張）及分裝袋1包扣案可佐，
    足認被告之自白與事實相符。又被告供稱販賣1,000元之海
    洛因約可賺取300至4200元之利潤、販賣海洛因則可賺取少
    量免費海洛因供己施用等語（見本院卷第86頁反面至87頁正
    面），足認被告販賣海洛因，主觀上有營利之意圖無訛。本
    案事證明確，被告確有如附表一至四所示之販賣海洛因、甲
    基安非他命犯行，堪以認定，應予依法論科。
二、論罪科刑：
（一）查海洛因及甲基安非他命係毒品危害防制條例第2條第2項
      第1款、第2款規定之第一級、第二級毒品，不得非法持有
      、販賣。核被告所為如附表一至三所示犯行，係違反毒品
      危害防制條例第4條第2項之販賣第二級毒品甲基安非他命
      罪；如附表四所示之犯行，係違反毒品危害防制條例第4
      條第1項之販賣第一級毒品海洛因罪。其持有第一、二級
      毒品之低度行為，已為其後販賣第一、二級毒品之高度行
      為所吸收，均不另論罪。又其所犯上開6次販賣第二級毒
      品罪、1次販賣第一級毒品罪等各罪間，犯意各別，行為
      互異，應予分論併罰。
（二）查被告受有上開犯罪事實欄所載之有期徒刑之宣告，並經
      執行完畢，有臺灣高等法院被告前案紀錄表在卷可按，其
      於5年以內故意再犯本件有期徒刑以上之罪，均為累犯，
      除販賣第一級毒品罪因法定本刑為「死刑、無期徒刑」、
      販賣第二級毒品罪之法定刑為「無期徒刑」部分，依法不
      得加重外，就其餘有期徒刑及罰金刑部分，均應依刑法第
      47 條第1項規定，加重其刑。
（三）按毒品危害防制條例第17條第2項關於：「犯第4條至第8
      條之罪於偵查及審判中均自白者，減輕其刑」之規定，旨
      在勵犯罪人之悛悔，同時使偵查或審判機關易於發現真
      實，以利毒品查緝，俾收防制毒品危害之效；是以法院援
      引適用該條項之規定時，應採取較為寬鬆之標準，方能貫
      徹並發揮增訂該條項之良法美意，同時並可節省司法調查
      之勞費。故不論被告之自白，係出於自動或被動、簡單或
      詳細、一次或多次，並其自白後有無翻異，苟其於偵查及
      審判中均有自白，即應依法減輕其刑（最高法院98年度臺
      上字第6928號判決意旨參照）。查本件被告於警詢、偵查
      中均坦承有販賣第一級毒品海洛因及第二級毒品甲基安非
      他命毒品之犯行（見偵卷一第22、35至36、118頁、偵卷
      二第21、73頁、99年度偵聲字第540號卷第18至19頁），
      堪認被告就附表一至四各次販毒行為，除於本院審理時為
      認罪之陳述外，於偵查中亦已自白犯行，均應依現行施行
      之毒品危害防制條例第17條第2項之規定減輕其刑，並依
      法先加重其刑，後減輕之。
（四）按犯第4條至第8條、第10條或第11條之罪，供出毒品來源
      ，因而查獲其他正犯或共犯者，減輕或免除其刑，為毒品
      危害防制條例第17條第1項所明定。經查，被告販賣第二
      級毒品甲基安非他命之來源均係郭俊男，至販賣第一毒品
      海洛因之來源係杜明昌，業據被告供述在卷（見本院卷第
      82頁反面）。關於被告供出其毒品上手為案外人郭俊男部
      分，本院依職權向臺灣臺中地方法院檢察署函詢結果，覆
      以：因被告供出具體年籍而追查確認「小胖郭俊男係被告
      之毒品上手之一，進而借訊相關證人及犯罪嫌疑人而查獲
      郭俊男之販毒事證等情，有臺灣臺中地方法院檢察署99年
      9月11日中檢輝民99偵16523字第149489號函在卷可佐（見
      本院卷第41-1頁）在卷可憑，是案外人郭俊男販賣毒品犯
      行係因被告之供述而查獲屬實，故被告上揭販賣第二級毒
      品甲基安非他命之各次犯行，應依上開規定遞減輕其刑。
      至被告供出其第一毒品海洛因上手為杜明昌部分，本院依
      職權分別向臺灣臺中地方法院檢察署及臺中市警察局函詢
      結果，各係覆以：杜明昌所涉販賣毒品部分係於通訊監察
      期間蒐證完竣查獲，與被告所涉販賣毒品部分係同時破獲
      ，非因被告之供述而破獲等情，有臺灣臺中地方法院檢察
      署99年9月11日中檢輝民99偵16523字第149489號函及臺中
      市警察局99年12月2日中市警刑字第0990092260號函在卷
      可佐（見本院卷第41-1頁、54 -1頁）在卷可憑，故杜明
      昌非因被告之供述而查獲甚明，是被告就供出上手杜明昌
      部分，尚難依上開規定減輕或免除其刑，併此敘明。
（五）又毒品危害防制條例第4條第1項之罪，其法定刑為「死刑
      、無期徒刑」，刑度甚重。然同為販賣第一級毒品之人，
      其原因動機不一，犯罪情節未必盡同，或有大盤毒梟者，
      亦有中、小盤之分，甚或僅止於吸毒者友儕間為求互通有
      無之情形亦所在多有，其販賣行為所造成危害社會之程度
      自屬有異，法律科處此類犯罪，所設之法定最低本刑卻不
      可謂不重。為達懲儆被告，並可達防衛社會之目的者，自
      非不可依客觀之犯行與主觀之惡性二者加以考量其情狀，
      是否有可憫恕之處，適用刑法第59條之規定酌量減輕其刑
      ，期使個案裁判之量刑，能斟酌至當，符合比例原則。考
      量被告販賣第一級毒品之犯行，對象僅林姿均1人、次數
      僅1次，數量非多、所得僅1000元，足見其非販賣毒品之
      大、中盤商，就全部犯罪情節觀之，尚非重大惡極，相較
      於長期、大量販賣毒品之真正毒梟而言，其對社會秩序與
      國民健康之危害，顯然較不成比例，倘科以最輕之法定本
      刑無期徒刑，未免過苛，且無從與真正長期、大量販毒之
      惡行區別，是本院衡其犯罪情狀，認被告若科以最輕本刑
      無期徒刑，仍屬過重，在客觀上應足以引起一般人之同情
      ，確有法重情輕之失衡情狀，爰依刑法第59條之規定，就
      其所犯販賣第一級毒品罪部分，予以酌量減輕其刑，並依
      法遞減之。
（六）爰審酌被告明知毒品海洛因、甲基安非他命戕害身心，竟
      為牟取利益，無視國家杜絕毒品犯罪之禁令，將毒品販賣
      予吸毒者，所為非但增加毒品在社會流通之危險性，且助
      長施用毒品成癮之惡習，戕害他人身心健康，對社會治安
      亦有相當程度之危害；並兼衡其犯罪手法、次數，販賣所
      得情形，及被告蔡篤信犯後均已認罪，態度尚稱良好等一
      切情狀，分別量處如附表一至四主文所示之刑，並定其應
      執行之刑，以示懲儆。
（七）本案扣案之行動電話1支（含0000000000門號卡1張）及分
      裝袋1包，均為被告所有，供本案各次販賣第一級或第二
      級毒品所用之物，業據被告供承在卷（見本院卷第84頁反
      面），應依毒品危害防制條例第19條第1項規定，在各次
      犯行之論罪科刑主文項下分別予以諭知沒收。至扣案之第
      一、二級毒品、吸食器1組係被告向他人購買供己施用，
      且被告施用毒品之犯行，業經本院判決在案等節，業據被
      告於偵查中及本院供述明確（見偵卷二第145頁、本院卷
      第33頁），並有本院99年度訴字第3067號刑事判決書1份
      可考（見本院卷第37至40頁），是扣案之第一、二級毒品
      及吸食器1組，核與本案被告上開販賣第一、二級毒品之
      犯行無涉，自不予宣告沒收。
（八）按犯第4條至第9條、第12條、第13條或第14條第1項、第2
      項之罪者，其供犯罪所用或因犯罪所得之財物，均沒收之
      ，如全部或一部不能沒收時，追徵其價額或以其財產抵償
      之，毒品危害防制條例第19條第1項定有明文。是本件被
      告販賣毒品所得如附表一至四所示之金額（合計共5700元
      ），雖均未據扣案，仍均應依毒品危害防制條例第19條第
      1項之規定，宣告沒收之，並在各次犯行之論罪科刑主文
      下，均分別諭知如全部或一部不能沒收時，以其財產抵償
      之。
據上論斷，應依刑事訴訟法第299條第1項前段，毒品危害防制條
例第4條第1項、第2項、第17條第1項、第2項、第19條第1項，刑
法第11條、第47條第1項、第59條、第51條第5款，判決如主文。
本案經檢察官康淑芳到庭執行職務。
中    華    民    國   100    年    1     月    19    日
            刑事第十六庭  審判長法  官  王世華
                                法  官  楊欣怡
                                法  官  蔡美華
以上正本證明與原本無異。
如不服本判決應於收受判決後10日內向本院提出上訴書狀，並應
敘述具體理由；其未敘述上訴理由者，應於上訴期間屆滿後20日
內向本院補提理由書（均須按他造當事人之人數附繕本）「切勿
逕送上級法院」。
                                書記官  謝惠雯
中    華    民    國   100    年    1     月    19    日
附錄本案論罪科刑法條全文
毒品危害防制條例第4條
製造、運輸、販賣第一級毒品者，處死刑或無期徒刑；處無期徒
刑者，得併科新臺幣 2 千萬元以下罰金。
製造、運輸、販賣第二級毒品者，處無期徒刑或 7 年以上有期
徒刑，得併科新臺幣 1 千萬元以下罰金。
製造、運輸、販賣第三級毒品者，處 5 年以上有期徒刑，得併
科新臺幣 7 百萬元以下罰金。
製造、運輸、販賣第四級毒品者，處 3 年以上 10 年以下有期
徒刑，得併科新臺幣 3 百萬元以下罰金。
製造、運輸、販賣專供製造或施用毒品之器具者，處 1 年以上
7 年以下有期徒刑，得併科新臺幣 1 百萬元以下罰金。
前五項之未遂犯罰之。
附表一：
 ┌──┬─────┬──────┬────┬──────────┬────┐
 │編號│ 犯罪時間 │犯 罪 地 點 │販賣對象│犯    罪    方    法│不法所得│
 ├──┼─────┼──────┼────┼──────────┼────┤
 │ 1  │99年6月12 │蔡篤信位於臺│王詳竣  │蔡篤信以所持用之0981│1000元  │
 │    │日        │中市西屯區至│        │694189號手機與王詳竣│        │
 │    │          │善路101 巷23│        │所使用之0000000000號│        │
 │    │          │號2 樓之9 租│        │室內電話聯繫後，約定│        │
 │    │          │屋處附近    │        │於前揭時、地，交易價│        │
 │    │          │            │        │值1,000元之甲基安非 │        │
 │    │          │            │        │他命。              │        │
 ├──┼─────┼──────┼────┼──────────┼────┤
 │2   │99年6月15 │蔡篤信位於臺│同上    │蔡篤信以所持用之0981│1000 元 │
 │    │日        │中市西屯區至│        │694189號手機與王詳竣│        │
 │    │          │善路101 巷23│        │所使用之0000000000號│        │
 │    │          │號2 樓之9 租│        │手機門號聯繫後，約定│        │
 │    │          │屋處附近    │        │於前揭時、地，交易價│        │
 │    │          │            │        │值1,000元之甲基安非 │        │
 │    │          │            │        │他命。              │        │
 └──┴─────┴──────┴────┴──────────┴────┘
各次主文均如下：
蔡篤信販賣第二級毒品，累犯，處有期徒刑壹年拾月。扣案之分
裝袋壹包及行動電話壹支（含0000000000號門號卡壹張），均沒
收；未扣案之販賣毒品所得新臺幣壹仟元沒收之，如全部或一部
不能沒收時，以其財產抵償之。
附表二：
 ┌──┬─────┬──────┬────┬──────────┬────┐
 │編號│ 犯罪時間 │犯 罪 地 點 │販賣對象│犯    罪    方    法│不法所得│
 ├──┼─────┼──────┼────┼──────────┼────┤
 │ 1  │99年6月11 │臺中市○○路│蔡政宏  │蔡篤信以所持用之0981│1000元  │
 │    │日        │上          │        │694189號手機與蔡政宏│        │
 │    │          │            │        │所使用之0000000000號│        │
 │    │          │            │        │手機門號聯繫後，約定│        │
 │    │          │            │        │於前揭時、地，交易價│        │
 │    │          │            │        │值1,000元之甲基安非 │        │
 │    │          │            │        │他命。              │        │
 ├──┼─────┼──────┼────┼──────────┼────┤
 │2   │99年6月18 │臺中市○○路│同上    │蔡篤信以所持用之0981│1000 元 │
 │    │日        │上之統一便利│        │694189號手機與蔡政宏│        │
 │    │          │超商        │        │所使用之0000000000號│        │
 │    │          │            │        │手機門號聯繫後，約定│        │
 │    │          │            │        │於前揭時、地，交易價│        │
 │    │          │            │        │值1,000元之甲基安非 │        │
 │    │          │            │        │他命。              │        │
 └──┴─────┴──────┴────┴──────────┴────┘
各次主文均如下：
蔡篤信販賣第二級毒品，累犯，處有期徒刑壹年拾月。扣案之分
裝袋壹包及行動電話壹支（含0000000000號門號卡壹張），均沒
收；未扣案之販賣毒品所得新臺幣壹仟元沒收之，如全部或一部
不能沒收時，以其財產抵償之。
附表三：
 ┌──┬─────┬──────┬────┬──────────┬────┐
 │編號│ 犯罪時間 │犯 罪 地 點 │販賣對象│犯    罪    方    法│不法所得│
 ├──┼─────┼──────┼────┼──────────┼────┤
 │ 1  │99年6月10 │臺中市西屯區│江惠美  │蔡篤信以所持用之0981│400元   │
 │    │日        │至善路101巷 │        │694189號手機與江惠美│        │
 │    │          │23號209室蔡 │        │所使用之0000000000號│        │
 │    │          │篤信租屋處  │        │手機門號聯繫後，約定│        │
 │    │          │            │        │於前揭時、地，交易價│        │
 │    │          │            │        │值400元之甲基安非他 │        │
 │    │          │            │        │命。                │        │
 ├──┼─────┼──────┼────┼──────────┼────┤
 │2   │99年6月17 │臺中市西屯  │同上    │蔡篤信以所持用之0981│300 元  │
 │    │日        │區○○路101 │        │694189號手機與江惠美│        │
 │    │          │巷23號209室 │        │所使用之0000000000號│        │
 │    │          │蔡篤信租屋處│        │手機門號聯繫後，約定│        │
 │    │          │（起訴書誤載│        │於前揭時、地，交易價│        │
 │    │          │為臺中市逢甲│        │值300元之甲基安非他 │        │
 │    │          │路上之統一便│        │命。                │        │
 │    │          │利超商）    │        │                    │        │
 └──┴─────┴──────┴────┴──────────┴────┘
編號１之主文如下：
蔡篤信販賣第二級毒品，累犯，處有期徒刑壹年拾月。扣案之分
裝袋壹包及行動電話壹支（含0000000000號門號卡壹張），均沒
收；未扣案之販賣毒品所得新臺幣肆佰元沒收之，如全部或一部
不能沒收時，以其財產抵償之。
編號２之主文如下：
蔡篤信販賣第二級毒品，累犯，處有期徒刑壹年拾月。扣案之分
裝袋壹包及行動電話壹支（含0000000000號門號卡壹張），均沒
收；未扣案之販賣毒品所得新臺幣佰元沒收之，如全部或一部
不能沒收時，以其財產抵償之。
附表四：
 ┌──┬─────┬──────┬────┬──────────┬────┐
 │編號│ 犯罪時間 │犯 罪 地 點 │販賣對象│犯    罪    方    法│不法所得│
 ├──┼─────┼──────┼────┼──────────┼────┤
 │ 1  │99年6月16 │臺中市西屯區│林姿均  │蔡篤信以所持用之0981│1000元  │
 │    │日        │至善路101巷 │        │694189號手機與林姿均│        │
 │    │          │23號209室蔡 │        │所使用之0000000000號│        │
 │    │          │篤信租屋處  │        │手機門號聯繫後，約定│        │
 │    │          │            │        │於前揭時、地，交易價│        │
 │    │          │            │        │值1000元之海洛因。  │        │
 │    │          │            │        │                    │        │
 └──┴─────┴──────┴────┴──────────┴────┘
主文如下：
蔡篤信販賣第一級毒品，累犯，處有期徒刑柒年捌月。扣案之分
裝袋壹包及行動電話壹支（含0000000000號門號卡壹張），均沒
收；未扣案之販賣毒品所得新臺幣壹仟元沒收之，如全部或一部
不能沒收時，以其財產抵償之。